【裁判字號】    90,訴,437
【裁判日期】    900423
【裁判案由】    偽造有價證券等
【裁判全文】
臺灣板橋地方法院刑事判決                            九十年度訴字第四三七號
    公  訴  人  臺灣板橋地方法院檢察署檢察官
    被      告  乙○○
    指定辯護人  甲○公設辯護人
右列被告因偽造有價證券等案件，經檢察官提起公訴（九十年度偵字第二九二九、三
一０九號），甲○判決如左：
    主  文
乙○○意圖供行使之用，而偽造有價證券，處有期徒刑參年貳月，偽造之票號為ＭＸ
0000000號之支票壹張沒收。又竊盜，處罰金伍仟元，如易服勞役，以佰元
折算壹日。
    事  實
一、乙○○因身無分文，欲向真實姓名年籍不詳綽號「志明」之成年男子借款，而與
    「志明」相約於民國八十九年四月二十九日三時許，在臺北縣中和市○○路五七
    五號協和釣蝦場前見面，乙○○依約到達時，正好「志明」在上開釣蝦場內行竊
    ，約五分鐘後，「志明」已竊得簡淑芳所有之行動電話手機二枝、中和農會為付
    款人之空白支票五十八張及現金新臺幣（下同）五萬元，並出來與乙○○見面。
    乙○○明知「志明」所持有之上開現金及中和農會為付款人之空白支票，均係「
    志明」行竊所得之贓物，竟仍基於收受贓物之概括犯意，先於八十九年四月二十
    九日三時五分許，在上開釣蝦場外面收受「志明」所交付之上開現金其中之一萬
    一千元；復於八十九年四月三十日，在臺北縣板橋市某地，收受「志明」所交付
    之上開中和農會為付款人之空白支票其中之五張（其中二張票號各為ＭＸ000
    0000、ＭＸ0000000號）。乙○○並基於意圖為自己不法之所有之犯
    意，於八十九年五月四日十六時許（起訴書誤載為十四、十五時許），在臺北縣
    土城市○○路二一四號上格珠寶銀樓，向該銀樓之負責人李文智佯稱其係經營酒
    家之業者，並在店內花約三小時之時間選購價值計六十八萬八千元之金飾，且當
    場拿出上開中和農會為付款人，票號為ＭＸ0000000號之空白支票一張，
    以自己之名義簽發成金額為二十八萬八千元之支票一張，交付李文智供作頭期款
    ，言明翌日即前來取貨補足差額，再佯稱欲先暫取金手鍊一條，供其晚上與友人
    飲酒配載之用，使李文智陷於錯誤，而交付乙○○價值一萬二千元之金手鍊一條
    ，乙○○得手後，旋即持之向臺北縣土城市○○路某家銀樓典當得款一萬元，並
    花用殆盡。復基於意圖供行使之用之犯意，於八十九年五月二十九日前之八十九
    年五月下旬某日，在臺北縣板橋市○○○路四十六號之玉宮大旅社內，未經黃泰
    龍之同意，即盜用黃泰龍之印章一枚（該枚印章係乙○○於八十九年四月中旬某
    日，在臺北縣板橋市南雅夜市所拾獲之遺失物或脫離本人所持有之物，並基於意
    圖為自己不法之所有之犯意而予以侵占入己）蓋於上開中和農會為付款人，票號
    為ＭＸ0000000號之空白支票發票人欄上，冒用黃泰龍之名義偽造有價證
    券（即簽發金額為一萬五千元之支票）一張，並於八十九年五月二十九日，在玉
    宮大旅社，持之交付該旅社之負責人秦阿屘，以抵繳租金，而加以行使。嗣經泰
    阿屘轉交不知情之其子劉上龍提示兌領。
二、乙○○另行基於意圖為自己不法之所有之犯意，於八十九年五月十日凌晨一時許
    ，在臺北縣土城市○○路二一四號紅星檳榔攤，利用該檳榔攤之負責人劉怡君至
    檳榔攤外側倒水，而不注意之際，自檳榔攤之抽屜內，竊取六千元，得手後，立
    刻逃逸。嗣經劉怡君發現，追呼不及。
三、嗣於九十年二月二日十九時許，經警持臺灣板橋地方法院檢察署檢察官所核發之
    拘票，在臺中縣霧峰鄉○○路八七二號二樓將乙○○拘提到案，而循線查獲，並
    扣得上開票號各為ＭＸ0000000、ＭＸ0000000號之支票計二張。
四、案經被害人簡淑芳訴由臺北縣警察局移送臺灣板橋地方法院檢察署檢察官偵查起
    訴。
    理  由
一、右揭事實，業據被告乙○○迭於警訊時、偵查中及甲○審理時坦承不諱，核與告
    訴人即被害人簡淑芳於警訊時所指述之情節及證人泰阿屘、劉上龍、李文智、劉
    怡君、劉怡君配偶簡旭威各於警訊時、偵查中所證述之情節相符，並有上開票號
    各為ＭＸ0000000、ＭＸ0000000號之支票計二張扣案可佐，且有
    臺灣板橋地方法院檢察署檢察官所核發之拘票一紙附卷可稽。事證明確，被告之
    犯行應堪認定。
二、核被告所為，係犯刑法第三百四十九條第一項之收受贓物罪、第三百三十九條第
    一項之詐欺取財罪、第三百三十七條之侵占遺失物或離本人所持有之物罪、第二
    百零一條第一項之偽造有價證券罪及第三百二十條第一項之竊盜罪。其先後二次
    上開收受贓物之犯行，時間緊接，罪名相同，顯係基於概括犯意而為，應依連續
    犯之規定論以一罪，並加重其刑。被告盜用黃泰龍之印章一枚蓋於上開票號為Ｍ
    Ｘ0000000號之支票發票人欄上一次，為偽造有價證券行為之一部，不另
    論罪（最高法院四十四年台上字第八六四號判例著有明文）。其行使偽造有價證
    券之低度行為，應為偽造有價證券之高度行為所吸收，亦不另論罪。被告行使偽
    造有價證券以詐取財物，因行使偽造有價證券本身之行為即含有詐欺取財之性質
    ，故亦不另論詐欺取財罪。公訴人就被告上開侵占遺失物部分雖漏未論及（僅載
    明脫離本人所持有之物），但甲○認此部分與本案論罪科刑（即已起訴）部分有
    實質上一罪關係，亦為起訴之效力所及，甲○應併予審理，附此敘明。被告所犯
    上開收受贓物罪、詐欺取財罪、侵占遺失物或離本人所持有之物罪及偽造有價證
    券罪間，有方法結果之牽連關係，應依刑法第五十五條之規定從一重之偽造有價
    證券罪處斷。被告所犯上開偽造有價證券罪及竊盜罪間，犯意各別，構成要件互
    異，應分論併罰。爰審酌被告之品行、被告因身無分文，竟起貪念，致有本件之
    犯行，其犯罪之動機、目的、手段、犯罪所生對被害人及社會經濟秩序之危害、
    犯罪後坦承之態度及被告迄未與被害人和解並賠償被害人所受之損失等一切情狀
    ，分別量處如主文所示之刑，並就竊盜罪部分諭知易服勞役之折算標準，以示懲
    儆。
三、扣案之偽造之票號為ＭＸ0000000號之支票一張，不問屬於犯人與否，應
    依刑法第二百零五條之規定宣告沒收。又扣案之票號為ＭＸ0000000號之
    支票一張，並非被告所有，業據其於警訊及甲○審理時供明在卷，故不予宣告沒
    收，併予明。
據上論斷，應依刑事訴訟法第二百九十九條第一項前段，刑法第五十六條、第三百四
十九條第一項、第三百三十九條第一項、第三百三十七條、第二百零一條第一項、第
三百二十條第一項、第五十五條、第四十二條第二項、第二百零五條，罰金罰鍰提高
標準條例第一條前段、第二條，判決如主文。
本案經檢察官李吉祥到庭執行職務。
中      華      民      國      九十        年    四      月    二十三  日
                                      臺灣板橋地方法院刑事第一庭
                                          法  官  楊  千  儀
右正本證明與原本無異。
如不服本判決，應於判決送達後十日內，向甲○提出上訴狀。
                                          書記官  吳  河  東
中      華      民      國      九十        年    四      月    二十六  日
附錄本案論罪科刑法條全文：
刑法第三百四十九條
收受贓物者，處三年以下有期徒刑、拘役或五百元以下罰金。
搬運、寄藏、故買贓物或為牙保者，處五年以下有期徒刑、拘役或科或併科一千元以
下罰金。
因贓物變得之財物以贓物論。
刑法第三百三十九條
意圖為自己或第三人不法之所有，以詐術使人將本人或第三人之物交付者，處五年以
下有期徒刑、拘役或科或併科一千元以下罰金。
以前項方法得財產上不法之利益或使第三人得之者，亦同。
前二項之未遂犯罰之。
刑法第三百三十七條
意圖為自己或第三人不法之所有，而侵占遺失物、漂流物或其他離本人所持有之物者
，處五百元以下罰金。
刑法第二百零一條
意圖供行使之用，而偽造、變造公債票，公司股票或其他有價證券者，處三年以上十
年以下有期徒刑，得併三千元以下罰金。
行使偽造、變造之公債票、公司股票或其他有價證券或意圖供行使之用收集或交付於
人者，處一年以上七年以下有期徒刑，得併科三千元以下罰金。
刑法第三百二十條第一項
意圖為自己或第三人不法之所有，而竊取他人之動產者，為竊盜罪，處五年以下有期
徒刑、拘役或五百元以下罰金。
（罰金已依罰金罰鍰提高標準條例提高為十倍）


司法院資訊處製作；財團法人民間司法改革基金會備份。
